【裁判字號】    92,上訴,354
【裁判日期】    920327
【裁判案由】    廢棄物清理法
【裁判全文】
臺灣高等法院臺中分院刑事判決                    九十二年度上訴字第三五四號
    上  訴  人
    即  被  告  甲○○
右上訴人因廢棄物清理法案件，不服台灣南投地方法院九十一年度訴字第四六六號，
中華民國九十二年一月十日第一審判決（起訴案號：台灣南投地方法院檢察署九十年
偵緝度偵字第一四七號），提起上訴，本院判決如左：
      主  文
上訴駁回。
      事  實
一、甲○○曾因違反廢棄法處理法，經本院九十年度上訴字第一八九三號判處有期徒
    刑一年六月確定，明知須經地方主管機關核准，發給許可證後，始得從事廢棄物
    清除或處理，竟未經依法領有廢棄物清除、處理之許可證或核備文件，即基於從
    事廢棄物清除、處理之犯意，於民國（下同）九十年六月八日凌晨，駕駛未懸掛
    車牌之曳引車（車牌號碼為５Ｊ－９２５號）拖曳ＯＪ－８６號車斗，至台中市
    市○路與黎明路口附近，運載不詳建築工地開挖地下室之磚塊、木條、鐵條及紙
    張等一般建築廢棄物，行經南投縣竹山鎮鄉與延山路口，欲駛往南投縣鹿谷
    鄉傾倒於某不知名之土地處，而從事廢棄物清運之工作；嗣於九十年六月八日上
    午四時三十分許，駕駛上開曳引車，至前揭南投縣竹山鎮鄉與延山路口時，
    為南投縣警察局竹山分局警員會同南投縣政府環保局稽查人員當場查獲。
二、案經南投縣警察局竹山分局報告台灣南投地方法院檢察署檢察官偵查起訴。
    理  由
一、訊據被告甲○○於原審及本院雖坦承於右揭時、地為警查獲等情，惟否認有何違
    反廢棄物清理法之犯行，辯稱：「我承認我有運送，但那些土不是廢土，是乾淨
    的土」云云，惟查：
  (一)右揭犯行，業據被告於警訊中坦承伊當時車上所裝載者確係事業廢棄物（見九十
    年度偵字第二０八七號卷第九頁反面第七行、第九行）；於偵查中也不諱言未經
    經過申請許可處理廢棄物（同前偵卷第二十四頁反面）：證人即當場查獲被告駕
    駛上開曳引車之南投縣警察局竹山分局環保警察隊警員王勝志、沈旻享於原審審
    理時亦一致證稱：渠等去現場處理時，被告也在場，被告車子上方是放置一般土
    ，並稱是放置級配（級配者，係指一種建築用語，用於回填或鋪路之土石），但
    後來要求被告將車上的土倒一些到地面上，結果發現所倒出來的是拉圾，內容有
    木板、鐵條及玻璃瓶及一般垃圾等語屬實（見原審卷第三十九頁審判筆錄所所載
    ），復有行政院環境保護署稽查督查大隊中區隊環境稽查工作紀錄乙份南投縣警
    察局舉發違反道路交通管理事件通知單四張附卷可稽（同前偵卷第十一頁、九十
    年度偵緝字第一四七號卷第二十頁）；與被告上開自白相符，觀之現場拍攝之照
    片亦顯示被告車上裝載之土石中摻雜有玻璃瓶、磚塊、鐵條、塑膠袋及紙類等垃
    圾，並非建築土石等可回收資源之級配土，被告復於原審供稱伊是靠行在台中市
    ○○路亦華運輸股份有限公司，伊載運廢土的錢係由伊自己收入，要載至南投縣
    鹿谷鄉一處私人土地填地使用；足見被告當時確實係欲載運廢棄物前去清除、處
    理至明。
  (二)被告甲○○所載運之物品，係建築事業所產生之一般事業廢棄物，業如前述，其
    又曾於九十年二月間，因違反廢棄物清理法案件經本院九十年度上訴字第一八九
    三號判處有期徒刑一年六月確定，此又有本院被告全國前科紀錄表一份附卷可知
    ，是其對於該等行為係違反廢棄物清理法一情，實難諉為不知，其辯稱伊載運的
    是淨土，伊非從事廢棄物清除、處理業務云云，無非事後卸責之詞，不足採信。
    至其雖又聲請傳訊民豐貨運股份有限公司的老闆證明係其要伊去載運建設公司之
    土云云，惟被告既坦承有關載運廢土之收入均歸其所有，並由伊自己找鹿谷鄉之
    場地處理（參本院卷第二十八頁）；則此部分縱屬實情，充其量亦僅足說明被告
    是如何招攬之經過，與其前開犯行不生影響，無傳訊之必要。本件被告甲○○犯
    行，事證明確，洵堪認定，應依法予以論科。
二、第查依八十九年一月十九日公佈之廢棄物清理法第二十條前段明定：「公民營廢
    棄物清除、處理機構經營廢棄物之貯存、清除或處理業務，應列明專業技術人員
    與貯存、清除、處理之工具、方法、設備及場所，向地方主管機關申請核發許可
    證」。此規定係規範公民營機構欲經營廢棄物之貯存、清除或處理業務時，應依
    法向地方主管機關申請核發許可證，該條文所指依同法第二十條規定領有許可證
    或核備文件，為阻卻違法之事由，非謂該款規定僅處罰公民營業者為限，茍任何
    自然人或法人欲經營廢棄物貯存、清除或處理業務時，均應依該規定，以公民營
    機構之經營型態向地方主管機關申請核發許可證，換言之，廢棄物清理法第二十
    條係明定經營廢棄物之貯存、清除或處理業務之要件，一須公民營機構始得為之
    ，二須向地方主管機關申請核發許可證。倘任何自然人或法人未以公民營機構之
    經營型態向地方主管機關申請核發許可證，即擅自從事廢棄物之貯存、清除或處
    理等行為，自應依同法第二十二條第二項第四款規定處罰之（最高法院八十九年
    台上字第四八一四號判決參照之）。此觀諸九十年十月二十四日公布施行之同法
    第四十一條已將原第二十條之內容修正為：「從事廢棄物清除處理業務者，應向
    直轄市、縣（市）主管機關或中央主管機關委託之機關申請核發公民營廢棄物清
    除處理機構許可文件後，始得受託清除、處理廢棄物業務」，而將修正前第二十
    條第一項「公民營廢棄物清除、處理機構」等文字刪除，以杜爭議至明。故本件
    被告雖係個人，亦為本法修正前第二十條、修正後第四十一條規範之對象已屬灼
    然。
三、按行為後法律有變更者，應適用裁判時之法律，刑法第二條第一項前段定有明文
    ，本件上訴人即被告甲○○犯罪後，廢棄物清理法第二十二條第二項業已於九十
    年十月二十四日修正公布為同法第四十六條第一項，並於同年月二十六日施行，
    修正前廢棄物清理法第二十二條第二項所規定之刑度為「一年以上五年以下有期
    徒刑，得併科一百萬元以下罰金」，修正後廢棄物清理法第四十六條第一項之刑
    度為「一年以上五年以下有期徒刑，得併科新臺幣三百萬元（即銀元一百萬元）
    以下罰金」，二者法定刑度相同，其修正前後法定刑度，對被告並無影響，攸依
    刑法第二條第一項前段之規定，自應適用修正後之廢棄物清理法第四十六條第一
    項之規定處罰。核被告甲○○「清除」、「處理」廢棄物之行為，係違反廢棄物
    清理法第四十一條規定，而應論以同法第四十六條第一項第四款之未依規定領有
    廢棄物清除、處理許可證或核備文件，從事廢棄物清除、處理之罪。原審因之審
    酌被告為圖私利，未經許可擅自載運並傾倒廢棄物，影響環境衛生至鉅，被告犯
    後仍飾詞狡辯等一切情狀，量處被告有有期徒刑一年二月，其認事用法均無不合
    ，量刑亦稱妥適，被告上訴意旨以其所載者非廢棄物，原審量刑過高，核據無據
    ，其上訴為無理由，應予駁回。
三、據上論斷，應依刑事訴訟法第三百六十八條，判決如主文。
本案經檢察官乙○○到庭執行職務。
中      華      民      國      九十二      年      三    月    二十七  日
           臺灣高等法院臺中分院刑事第七庭
                                         審判長法  官  林  榮  龍
                                               法  官  江  錫  麟
                                               法  官  謝  說  容
右正本證明與原本無異。
如不服本判決應於收受送達後十日內向本院提出上訴書狀，其未敘述上訴之理由者並
得於提起上訴後十日內向本院補提理由書（均須按他造當事人之人數附繕本）。
                                               書記官  金  珍  華
中      華      民      國    九十二     年      三       月   二十八   日
附錄論罪科刑條文：
修正後廢棄物清理法第四十六條第一項第四款
有下列清刑之一者，處一年以上五年以下有期徒刑，得併科新臺幣三百萬元以下罰金
：
四  未依第四十一條第一項規定領有廢棄物清除、處理許可文件，從事廢棄物貯存、
    清除、處理，或未依廢棄物清除、處理許可文件內容貯存、清除、處理廢棄物。
                                                                        Ｆ


司法院資訊處製作；財團法人民間司法改革基金會備份。
